臺灣雲林地方法院刑事判決
110年度訴字第339號
公  訴  人  臺灣雲林地方檢察署檢察官 
被      告  劉達  



指定辯護人  鍾竹簧律師
被      告  盧冠廷


選任辯護人  蘇勝嘉律師
上列被告因違反毒品危害防制條例案件，經檢察官提起公訴（11
0年度偵字第1858號），本院判決如下：
    主  文
劉達犯附表編號一至二所示之罪，分別處各該編號所示之刑及沒
收。應執行有期徒刑陸年。沒收部分併執行之。
盧冠廷犯附表編號一至二所示之罪，分別處各該編號所示之刑及
沒收。應執行有期徒刑參年拾月。沒收部分併執行之。
    事  實
一、劉達、盧冠廷均明知大麻係毒品危害防制條例所列管之第二
    級毒品，依法不得販賣，詎劉達與盧冠廷竟意圖營利，共同
    基於販賣第二級毒品大麻之犯意聯絡，而為下列行為：
  ㈠盧冠廷持用蘋果廠牌行動電話（含香港門號SIM卡），於民國
    109年7月5日上午11時41分許，使用通訊軟體Telegram與蔡
    承祐聯絡毒品交易事宜，蔡承祐向盧冠廷表明欲購買200公
    克大麻，盧冠廷先在南投縣鹿谷鄉某道路旁，向劉達拿取20
    0公克之第二級毒品大麻後，盧冠廷再於109年7月6日下午1
    時許，持之至雲林縣斗六市萊爾富鑫雲霸門市，以一手交錢
    一手交貨之方式，將上開大麻以新臺幣（下同）18萬元之價
    格販賣給蔡承祐，盧冠廷將收取之價金18萬元交給劉達，並
    因而自劉達處獲取5,000元之報酬。
  ㈡盧冠廷持用蘋果廠牌行動電話（含香港門號SIM卡），使用通
    訊軟體Telegram與蔡承祐聯絡毒品交易事宜，蔡承祐又向盧
    冠廷表明欲購買200公克大麻，盧冠廷先在南投縣鹿谷鄉某
    道路旁，向劉達拿取200公克之第二級毒品大麻後，盧冠廷
    再於109年7月7日上午10時許，持之至雲林縣斗六市萊爾富
    鑫雲霸門市，以一手交錢一手交貨之方式，將上開大麻以18
    萬元之價格販賣給蔡承祐，盧冠廷將收取之價金18萬元交給
    劉達，並因而自劉達處獲取5,000元之報酬。
二、案經新北市政府警察局刑事警察大隊移送臺灣雲林地方檢察
    署檢察官偵查起訴。
    理  由
壹、證據能力部分：
一、按被告以外之人於審判外之陳述，雖不符刑事訴訟法第159
    條之1至第159條之4等規定，而經當事人於審判程序同意作
    為證據，法院審酌該言詞陳述或書面陳述作成時之情況，認
    為適當者，亦得為證據。當事人、代理人或辯護人於法院調
    查證據時，知有第159條第1項不得為證據之情形，而未於言
    詞辯論終結前聲明異議者，視為有前項之同意，同法第159
    條之5定有明文。經查本判決下列所引用之證據，其中各該
    被告以外之人於審判外之陳述，固屬傳聞證據，惟檢察官、
    被告2人及其等之辯護人均同意有證據能力，於言詞辯論時
    對證據能力問題均未爭執，審酌該等具有傳聞證據性質之證
    據，其取得過程並無瑕疵，與待證事實具有關聯性，證明力
    非明顯過低，以之作為證據係屬適當，依刑事訴訟法第159
    條之5規定，認俱有證據能力。
二、本判決所引用之其餘非供述證據，並無證據證明係公務員違
    背法定程序所取得，亦無顯有不可信之情況，且經本院於審
    理期日提示予被告辨識而為合法調查，自均得作為本判決之
    證據。
貳、實體方面：
一、認定犯罪事實所憑之證據及理由：
    上揭販賣第二級毒品大麻之事實，業據被告劉達於偵訊、本
    院準備程序及審理時、盧冠廷於警詢、偵訊、本院準備程序
    及審理時均認罪自白坦承不諱（警卷第7頁至第12頁、第13
    頁至第15頁，偵卷第71頁至第79頁、第81頁、第117頁至第1
    21頁、第123頁、第135頁至第141頁、第143頁、第149頁至
    第159頁，本院卷第97頁至第98頁、第160頁至第161頁、第2
    26頁），並據證人蔡承祐於警詢、偵訊中（警卷第27頁至第
    29頁、第31頁至第38頁，偵卷第59頁至第61頁、第63頁）證
    述明確，並有證人蔡承祐與被告盧冠廷之通訊軟體Telegram
    對話頁面擷取照片3張（警卷第17頁至第19頁）、道路監視
    器錄影畫面擷取照片8張及交易毒品路線圖1張（警卷第20頁
    至第23頁、第24頁）、通聯調閱查詢單2份（警卷第63頁至
    第105頁）、車輛詳細資料報表1份（警卷第109頁）、自小
    客車ETC紀錄（警卷第107頁）各1份等在卷可佐。又被告劉
    達自行栽種大麻（即臺灣高等法院高雄分院110年度上訴字
    第864號），其後再製成可供施用第二級毒品大麻而另行出
    售，其販賣即可獲利；另被告盧冠廷於本院審理時略稱：其
    與被告劉達共同販賣第二級毒品予蔡承祐，每次獲得報酬至
    少為5,000元（本院訴字卷第226頁），應堪認被告劉達、盧
    冠廷就本案販賣第二級毒品之犯行，均有營利意圖無訛，是
    被告2人上開任意性自白核與事實相符，事證明確，被告劉
    達、盧冠廷之犯行均已堪認定。
二、論罪科刑
  ㈠按行為後法律有變更者，適用行為時之法律。但行為後之法
    律有利於行為人者，適用最有利於行為人之法律，刑法第2
    條第1項定有明文。經查，被告劉達、盧冠廷109年7月6日、
    109年7月7日之犯行後，毒品危害防制條例第4條第2項於109
    年1月15日修正公布施行，並於同年7月15日生效。修正前毒
    品危害防制條例第4條第2項規定：「製造、運輸、販賣第二
    級毒品者，處無期徒刑或7年以上有期徒刑，得併科新臺幣1
    千萬元以下罰金。」，修正後條文則規定：「製造、運輸、
    販賣第二級毒品者，處無期徒刑或10年以上有期徒刑，得併
    科新臺幣1千5百萬元以下罰金。」，經比較修正前、後規定
    ，修正後毒品危害防制條例第4條第2項規定，有期徒刑及罰
    金之刑度均較修正前提高，是修正後之上開規定未有利於被
    告；又修正前毒品危害防制條例第17條第2項係規定：「犯
    第4條至第8條之罪於偵查及審判中均自白者，減輕其刑」；
    修正後毒品危害防制條例第17條第2項則規定：「犯第4條至
    第8條之罪於偵查及歷次審判中均自白者，減輕其刑」，而
    增加須於「歷次」審判中均自白，始得依該條項減輕其刑之
    要件，是上開修正後之規定，均非較有利於被告2人，依刑
    法第2條第1項前段規定，自應一體適用行為時即修正前毒品
    危害防制條例之規定論處。
  ㈡又按大麻為毒品危害防制條例第2條第2項第2款所規範之第二
    級毒品，核被告劉達、盧冠廷事實欄所為，均係犯修正前毒
    品危害防制條例第4條第2項之販賣第二級毒品罪。另被告劉
    達、盧冠廷持有第二級毒品大麻進而販賣，應分別為其嗣後
    販賣第二級毒品既遂等高度行為所吸收，均不另論其持有罪
    。
  ㈢被告劉達與盧冠廷就事實欄所示2次犯行，有犯意聯絡及行為
    分擔，應論以共同正犯。被告劉達、盧冠廷就事實欄所示2
    次共同販賣第二級毒品之既遂犯行，犯意均屬各別，行為互
    殊，均應予以分論併罰。
  ㈣刑之加重的事由：
    按司法院釋字第775號解釋之解釋文及理由意旨，係指構成
    累犯者，不分情節，一律加重最低本刑，於不符合刑法第59
    條所定要件之情形下，致生行為人所受之刑罰超過其所應負
    擔罪責之個案，不符罪刑相當原則、比例原則，於此範圍內
    ，在刑法第47條第1項修正前，為避免發生上述罪刑不相當
    之情形，法院就該個案應裁量是否加重最低本刑。故該解釋
    係指個案應量處最低法定刑，又無法適用刑法第59條規定減
    輕之情形，法院方應依此解釋意旨裁量不予加重最低本刑，
    並非指前案為同性質之案件，始有累犯加重之適用（最高法
    院109年度台上字第518、296號判決意旨參照）。經查，被
    告劉達前因詐欺案件，經臺中地方法院105年度原訴字第13
    號判決判處1年6月，臺灣高等法院臺中分院106年度原上訴
    字第6號、最高法院107年度台上字第474號判決上訴駁回確
    定，於108年8月14日執行完畢出監之事實，有臺灣高等法院
    被告前案紀錄表1份在卷可佐，其於徒刑執行完畢後，5年內
    再犯本案均屬有期徒刑以上之罪，均為累犯，且本案犯罪情
    節並無如加重法定最低本刑即產生罪刑不相當之情形，自應
    依刑法第47條第1項規定，加重其刑（無期徒刑部分不得加
    重）。
  ㈤刑之減輕事由：
　⒈按犯毒品危害防制條例第4條至第8條之罪，於偵查及審判中
    均自白者，減輕其刑，修正前同條例第17條第2項定有明文
    。又修正前毒品危害防制條例第17條第2項係指偵查及審判
    中均有自白，而所謂自白乃對自己之犯罪事實全部或主要部
    分為肯定供述之意（最高法院99年度台上字第110、1850、2
    455號判決意旨參照）。被告劉達、盧冠廷於偵查及審理中
    均承認上開犯行，爰就被告劉達、盧冠廷事實欄所示犯行，
    均依修正前毒品危害防制條例第17條第2項之規定減輕其刑
    ；另就被告劉達所犯事實欄2次犯行，依法先加重（無期徒
    刑部分不得加重）後減輕之。
  ⒉按毒品危害防制條例第17條第1項規定為：「犯第4條至第8條
    、第10條或第11條之罪，供出毒品來源，因而查獲其他正犯
    或共犯者，減輕或免除其刑。」，其立法旨意在於鼓勵被告
    具體提供其毒品上游，擴大追查毒品來源，俾有效斷絕毒品
    之供給，以杜絕毒品泛濫，祇須被告願意供出毒品來源之上
    手，因而查獲其他正犯或共犯者，即可邀減輕或免除其刑之
    寬典。所謂「供出毒品來源，因而查獲」，係指被告翔實供
    出毒品來源之具體事證，因而使有偵查（或調查）犯罪職權
    之公務員知悉而對之發動偵查（或調查），並因而查獲者而
    言。而其中所言「查獲」，除指查獲該其他正犯或共犯外，
    並兼及被告所指其毒品來源其事。是倘該正犯或共犯已因另
    案被查獲，惟其被查獲之案情與被告供出毒品之來源無關，
    或有偵查（或調查）犯罪之公務員尚無確切之證據，足以合
    理懷疑該被查獲之人為被告所供販賣毒品來源之人，則因被
    告供出毒品來源，因而查知其他正犯或共犯關於本案毒品來
    源之事證，被告仍得依上開規定，獲邀減輕或免除其刑之寬
    典（最高法院99年度台上字第4392號、100年度台上字第478
    7號判決意旨參照）。經查：被告盧冠廷上開販售之毒品來
    源均係由被告劉達所提供等情，業經認定如上，又警方先查
    獲證人蔡承祐涉嫌販賣毒品案，復經被告盧冠廷到案說明後
    ，依其供述始知被告劉達涉案等情，有新北市政府警察局刑
    事警察大隊110年5月4日新北警刑四字第1104492226號函1份
    （偵卷第129頁）可佐，足認被告盧冠廷就事實欄所示2次犯
    行均應有毒品危害防制條例第17條第1項減刑規定之適用，
    是就被告盧冠廷2次犯行，均應再依法遞減其刑。
  ⒊另被告盧冠廷辯護人雖為被告主張，其犯行希望援引刑法第5
    9條予以減刑。然被告盧冠廷明知第二級毒品大麻係法律嚴
    格禁止販賣、持有之違禁物，染毒更能令人傷身敗家，毀其
    一生，竟甘冒重典，為求謀利，以上開方式販賣第二級毒品
    大麻以營利，且被告盧冠廷上開犯行所售出之毒品數量及價
    金均甚高，其所販售之大麻，均分別再經下游對外販售牟利
    而加以擴散，有證人蔡承祐於警詢自述再轉手賣出（警卷第
    31頁至第38頁）在卷可按，其行為對於國人身心健康及社會
    秩序所造成之潛在危險非輕；又被告盧冠廷本案之犯行，依
    照刑法第71條第2項「有二種以上之減輕者，先依較少之數
    減輕之」，援引毒品危害防制條例第17條第2項減刑後，再
    依毒品危害防制條例第17條第1項之規定（刑法第66條但書
    「減輕或免除其刑者，減輕得減至3分之2」）予以減刑後，
    在客觀上已無宣告最低刑度仍嫌過重之情形，是此部分均應
    認無刑法第59條規定減輕其刑之餘地。
  ㈥爰審酌被告2人均明知大麻係第二級毒品，高度戕害人身，一
    經染毒，極易成癮，影響頗為深遠，況毒品對社會秩序及國
    民健康危害至深且鉅，如任其氾濫、擴散，影響社會治安，
    危害非淺，被告2人均明知其害，無視國家對於杜絕毒品犯
    罪之禁令，以營利之意，販售第二級毒品供他人施用，有害
    他人身心健康，危害社會風氣，亦助長毒品氾濫，並足以衍
    生其他犯罪，所為殊無可取；考量被告劉達、盧冠廷雖犯罪
    後坦認犯行之犯後態度；惟被告劉達前有違反森林法之刑案
    紀錄，素行非佳，另被告盧冠廷前無刑案紀錄，素行尚可等
    事實，有被告2人之臺灣高等法院被告前案紀錄表可參；兼
    衡被告2人販售第二級毒品大麻之數量多、價金高，被告劉
    達為毒品提供者，是主要取得價金之人，被告盧冠廷出面交
    貨、收取價金再交給被告劉達，每次由被告劉達給與5,000
    元報酬，暨衡於審理時被告劉達自陳教育程度為國中畢業、
    另案羈押前從事種菜等工作、家中有阿嬤和配偶；被告盧冠
    廷自陳教育程度為高中畢業、務農、家中有母親和妹妹等一
    切情狀，就被告劉達、盧冠廷分別量處如附表各編號所示之
    刑，並定其應執行刑如主文所示。
三、沒收部分：
  ㈠犯罪所得部分：
    被告盧冠廷與被告劉達共同販賣第二級毒品予蔡承祐2次，
    被告劉達各收取18萬元之價金，被告盧冠廷可自被告劉達處
    獲取至少5,000元之報酬，業據被告劉達供述明確（本院卷
    第226頁），核與被告盧冠廷於審理時所述大致相符（本院
    卷第226頁），可知各次由被告劉達分得17萬5,000元，由被
    告盧冠廷分得5,000元，雖均未扣案，然為2人犯罪所得，均
    應依刑法第38條之1第1項前段、第3項之規定，於各次所示
    罪刑項下宣告沒收，並均諭知於全部或一部不能沒收或不宜
    執行沒收時，追徵其價額。
  ㈡扣案物部分：
    按犯第4條至第9條、第12條、第13條或第14條第1項、第2項
    之罪者，其供犯罪所用之物，不問屬於犯罪行為人與否，均
    沒收之，毒品危害防制條例第19條第1項定有明文。經查：
    扣於另案（即臺灣高等法院高雄分院110年度上訴字第864號
    ，有中市警刑一字第1090028697號卷之搜索扣押筆錄、扣押
    物品目錄表，臺灣橋頭地方檢察署109年度偵字第10258號卷
    之扣押物品清單，本院卷第187頁至第192頁）之i-phone行
    動電話（含香港門號SIM卡1張）1支，為被告盧冠廷所有為
    本案販賣第二級毒品犯行所用之物，業據其供承在卷（本院
    卷第165頁），且有通訊軟體對話頁面截圖在卷可參，是應
    依毒品危害防制條例第19條第1項規定，宣告沒收。
據上論結，應依刑事訴訟法第299條第1項，修正前毒品危害防制
條例第4條第2項、第17條第1項、第2項、第19條第1項，刑法第2
條第1項前段、第11條、第28條、第47條第1項、第51條第5款、
第38條之1第1項前段、第3項之規定，判決如主文。
本案經檢察官程慧晶提起公訴，檢察官林豐正、顏鸝靚到庭執行
職務。
中　　華　　民　　國　　110 　年　　12　　月　　15　　日
                  刑事第五庭  審判長法  官  梁智賢
　　　　　　　　　　　              法  官  陳雅琪
　　　　　　　　　　　              法  官  張恂嘉
以上正本證明與原本無異。
如不服本判決應於收受判決後20日內向本院提出上訴書狀，並應
敘述具體理由；其未敘述上訴理由者，應於上訴期間屆滿後20 
日內向本院補提理由書（均須按他造當事人之人數附繕本）。「
切勿逕送上級法院」。
                                    書記官  洪青霜
中　　華　　民　　國　　110 　年　　12　　月　　15　　日
附錄本案論罪科刑法條全文：
（修正前）毒品危害防制條例第4條 
製造、運輸、販賣第一級毒品者，處死刑或無期徒刑；處無期徒
刑者，得併科新臺幣二千萬元以下罰金。
製造、運輸、販賣第二級毒品者，處無期徒刑或七年以上有期徒
刑，得併科新臺幣一千萬元以下罰金。
製造、運輸、販賣第三級毒品者，處七年以上有期徒刑，得併科
新臺幣七百萬元以下罰金。
製造、運輸、販賣第四級毒品者，處五年以上十二年以下有期徒
刑，得併科新臺幣三百萬元以下罰金。
製造、運輸、販賣專供製造或施用毒品之器具者，處一年以上七
年以下有期徒刑，得併科新臺幣一百萬元以下罰金。
前五項之未遂犯罰之。
附表：
編號 犯罪事實 宣告刑及沒收 一 如事實欄一㈠所載 劉達共同販賣第二級毒品，累犯，處有期徒刑伍年。未扣案之犯罪所得新臺幣拾柒萬伍仟元沒收，於全部或一部不能沒收或不宜執行沒收時，追徵其價額。 盧冠廷共同販賣第二級毒品，處有期徒刑參年。扣於另案之i-phone行動電話（含香港門號SIM卡壹張）壹支沒收。未扣案之犯罪所得新臺幣伍仟元沒收，於全部或一部不能沒收或不宜執行沒收時，追徵其價額。 二 如事實欄一㈡所載 劉達共同販賣第二級毒品，累犯，處有期徒刑伍年。未扣案之犯罪所得新臺幣拾柒萬伍仟元沒收，於全部或一部不能沒收或不宜執行沒收時，追徵其價額。 盧冠廷共同販賣第二級毒品，處有期徒刑參年。扣於另案之i-phone行動電話（含香港門號SIM卡壹張）壹支沒收。未扣案之犯罪所得新臺幣伍仟元沒收，於全部或一部不能沒收或不宜執行沒收時，追徵其價額。